【裁判字號】    95,交聲,1195
【裁判日期】    951207
【裁判案由】    聲明異議
【裁判全文】
臺灣臺中地方法院交通事件裁定        95年度交聲字第1195號
原處分機關  交通部公路總局臺中區監理所豐原監理站
異議人即
受處分人    甲○○
上列受處分人因違反道路交通管理處罰條例案件，對於交通部公
路總局臺中區監理所豐原監理站於民國九十五年十一月二十四日
所為之裁決（豐監稽違字第裁六三－ＨＣ0000000號裁決
書）聲明異議，本院裁定如下：
    主  文
原處分撤銷。
甲○○汽車駕駛人，持普通大貨車駕駛執照，駕駛輕型機器腳踏
車，經測試檢定酒精濃度超過規定標準，處罰鍰新臺幣壹萬伍仟
元。
    理  由
一、原處分機關交通部公路總局臺中區監理所豐原監理站略以：
    異議人即受處分人（下稱異議人）甲○○於民國九十五年十
    一月二十二日騎乘所有之車牌號碼ＥＸＫ－五五八號輕型機
    車於臺中縣豐原市○○○路二八一號巷口，因酒後駕車，酒
    精濃度測定值為每公升０˙三三毫克，超過標準值每公升０
    ˙二五毫克之違規，為臺中縣警察局交通警察隊員警以其有
    違反道路交通管理處罰條例第三十五條第一項第一款規定之
    行為，遂以中縣警交字第ＨＣ0000000號舉發違反道
    路交通管理事件通知單當場製單舉發。異議人於期限內到案
    提起申訴，原處分機關遂於九十五年十一月二十四日以豐監
    稽違字第裁六三－ＨＣ0000000號裁決書，裁處異議
    人違反道路交通管理處罰條例第三十五條第一項第一款之規
    定，處罰鍰新臺幣（下同）一萬五千元，並吊扣駕照十二個
    月，逾期則依裁決書處罰主文規定裁處，於法並無不合等語
    。
二、本件異議人略以：異議人於九十五年十一月二十二日晚間在
    住家巷口為警攔下，經警施以酒測後，以酒醉駕車為由當場
    製單舉發，異議人亦知有錯，惟異議人當時係騎乘輕型機車
    ，卻遭處罰吊扣大貨車駕照，與道路交通管理處罰條例第六
    十八條「汽車駕駛人，因違反本條例及道路交通安全規則之
    規定，受吊銷駕駛執照處分時，吊銷其持有各級車類之駕駛
    執照」之規定不符，該條文中並無吊扣駕照，需吊扣其持有
    各級車類之駕駛執照之明文，且大貨車駕照係異議人謀生之
    來源，復為一家人之經濟支柱，因認本件之裁決處分有違誤
    ，並爰聲明異議云云。
三、經查：
（一）按飲酒後，其吐氣所含酒精濃度超過每公升○‧二五毫克
      以上者，不得駕車；又汽車駕駛人，駕駛汽車經測試檢定
      ，有酒精濃度超過規定標準者，處一萬五千元以上六萬元
      以下罰鍰，並當場移置保管其車輛及吊扣其駕駛執照一年
      ，道路交通安全規則第一百一十四條第二款及道路交通管
      理處罰條例第三十五條第一項第一款分別定有明文。次按
      道路交通管理處罰條例所規定之汽車，係指在道路上不依
      軌道或電力架線而以原動機行駛之車輛，包括機器腳踏車
      在內，此為道路交通安全規則第二條第一項第一款所明定
      。
（二）另按九十四年十二月十四日修正前之同條例第六十八條固
      明定：「汽車駕駛人，因違反本條例及道路交通安全規則
      之規定，受吊扣或吊銷駕駛執照處分時，吊扣或吊銷其持
      有各級車類之駕駛執照」，惟此條文業經修正為：「汽車
      駕駛人，因違反本條例及道路交通安全規則之規定，受吊
      銷駕駛執照處分時，吊銷其持有各級車類之駕駛執照」，
      此一條文修正之原因乃係舊法將違法或違規駕駛人所持有
      各級車類之駕駛執照一併吊扣或吊銷失之過酷，影響人民
      工作及生活甚鉅，故依修正後道路交通管理處罰條例第六
      十八條之規定，受吊扣駕駛執照處分時，不再吊扣其持有
      各級車類之駕駛執照，僅於受吊銷駕駛執照處分時，始吊
      銷其持有各級車類之駕駛執照，而限縮原條文之適用範圍
      ，此新修正條文，經總統於九十四年十二月十四日以華總
      一義字第０九四００一九九三二一號令修正公布，並經行
      政院於九十五年二月二十七日以院臺交字第０九五００八
      二八九八號令發布定九十五年三月一日起施行。本件異議
      人於九十五年十一月二十二日違規時，上開新修正之道路
      管理處罰條例第六十八條業已生效施行，自應適用修正後
      之規定。
（三）查本件異議人持普通大貨車駕駛執照，駕駛輕型機器腳踏
      車時經檢測酒精濃度超過規定標準之違規事實，為異議人
      所不爭執，復有臺中縣警察局舉發違反道路交通管理事件
      通知單、交通部公路總局臺中區監理所豐原監理站違反道
      路交通管理事件裁決書、送達證書等資料附卷可考，足證
      異議人上開酒後駕車違規事實已明，堪以認定。是依前述
      異議人依法所受之處分應為限制其駕駛輕型機車之權利，
      而異議人持有之駕駛執照為普通大貨車職業駕駛執照，且
      其係以駕駛大貨車為業，亦未領有輕型機車駕駛執照，自
      無從繳交輕型機車駕駛執照可供吊扣，經異議人向原處分
      機關查詢吊扣駕照事宜，原處分機關竟謂既然異議人無輕
      型機駕駛執照可吊扣，則需繳送大貨車職業駕駛執照以供
      吊扣，此舉顯然將剝奪異議人駕駛大貨車之權利，對異議
      人之工作權造成極大之損害，復與現行之道路交通管理處
      罰條例第六十八條之規定未合，故異議人此部分異議理由
      ，自屬可採。
（四）綜上所述，本件異議人持有普通大貨車駕駛執照駕駛輕型
      機車時酒精濃度超過規定標準之違規行為，事證明確，足
      堪認定，原處分機關就此部分認定應依道路交通管理處罰
      條例第三十五條第一項第一款裁處受處分人罰鍰一萬五千
      元，固無違誤，惟就裁處吊扣異議人駕駛執照一年之裁罰
      部分，因異議人未領有輕型機車駕駛執照，而無從予吊扣
      ；又因其本件係駕駛輕型機車違規，依新修正之道路交通
      管理處罰條例第六十八條規定，尚不得吊扣其現尚有效之
      其他各級駕駛執照，原處分機關未審酌新修正之法律規定
      ，於作成吊扣駕駛執照處分時，未就所應吊扣之駕駛執照
      種類明確指示，尚有可議。本件異議人前開所辯，尚非無
      據，原處分機關未審酌及此，逕為裁罰，即難認為允當，
      從而，本件異議為有理由，爰撤銷原處分改諭知如主文第
      二項所示之處罰。
據上論斷，應依道路交通管理處罰條例第八十七條第二項，道路
交通案件處理辦法第十九條、第二十條，裁定如主文。
中    華    民    國    95    年    12    月    7     日
                          交通法庭    法  官  黃炫中
上正本證明與原本無異。
如不服本裁定，應於送達後五日內，向本院提出抗告狀。
                                      書記官  黃珮華
中    華    民    國    95    年    12    月    7     日


司法院資訊處製作；財團法人民間司法改革基金會備份。
